臺灣臺南地方法院刑事判決
110年度易字第33號
公  訴  人  臺灣臺南地方檢察署檢察官
被      告  曾世哲


選任辯護人  葉賢賓律師
            楊家明律師
            許世烜律師
上列被告因妨害秘密案件，經檢察官提起公訴（109年度偵續字
第61號），本院判決如下：
    主  文
曾世哲犯竊錄非公開活動罪，處有期徒刑貳月，如易科罰金，以
新臺幣壹仟元折算壹日。緩刑貳年。
    事  實
一、曾世哲與鄭怡秋前係夫妻關係（雙方業於民國107年3月16日
    離婚），曾世哲於兩人婚姻關係存續中之106年10月間，因
    懷疑鄭怡秋有婚外情，竟基於妨害秘密之犯意，無故在鄭怡
    秋駕駛之車牌號碼0000–XM號（SUZUKI品牌，SX4型，日系車
    輛）自用小客車內裝設錄音設備，竊錄鄭怡秋與第三人陳怡
    於106年10月13日晚間在前開自小客車內之非公開活動及對
    話，嗣並於107年4月3日據以向臺灣臺南地方檢察署對鄭怡
    秋及陳怡提出妨害家庭之告訴（所涉妨害家庭案件經該署檢
    察官以108年度偵字第6200號為不起訴處分確定），嗣鄭怡
    秋因前開妨害家庭案件於108年3月21日在該署接受訊問時，
    始得知曾世哲持有前開錄音內容。
二、案經鄭怡秋訴請臺灣臺南地方檢察署檢察官偵查起訴。
    理    由
壹、證據能力部分：
    本案認定被告曾世哲犯罪之供述證據，有關被告以外之人於
    審判外之陳述部分，業經本院於準備程序及審判期日時予以
    提示並告以要旨，而公訴人、被告均未爭執證據能力，迄言
    詞辯論終結前未聲明異議。本院審酌該等證據之作成、取得
    ，認以之為證據應屬適當。依刑事訴訟法第159條之5規定，
    具有證據能力。其餘所引用卷內非供述證據性質之證據資料
    ，均無違反法定程序取得之情形，依刑事訴訟法第158條之4
    規定反面解釋，亦應有證據能力，合先敘明。　　
貳、認定犯罪事實之證據及理由：
一、訊據被告坦承在告訴人鄭怡秋之上開小客車內裝設錄音設備
    ，竊錄告訴人與陳怡於106年10月13日晚間在車內之非公開
    活動及對話，並於107年4月3日據以提出妨害家庭之告訴等
    客觀事實；惟主張並非無故，辯稱：「我會錄音確實是不得
    已的，我在一個婚姻可能破裂的狀況下，用這樣的方式才能
    瞭解我的妻子是否有與他的長官外遇，我是不得已的，我真
    的沒有其他的方式可以做。我前妻每天都半夜才回家，說跟
    他長官有很多事情要處理」；其辯護人亦為被告辯護：「被
    告是為調查釐清告訴人對婚姻不忠的事實，才進行錄音加以
    證實，並非無故妨礙他人秘密之行為，且告訴人與陳怡兩人
    間確實有迫壞婚姻之不法行為，被告之行為並不符合刑法第
    315條之1第2款之罪責」等語。經查：
二、按上開客觀事實，業經被告坦承在案，復有告訴人之指訴、
    告訴人與陳怡於車內活動及對話光碟、譯文；DOD品牌V680L
    型行車紀錄器及記憶卡；被告與告訴人107年3月16日之電話
    錄音譯文及臺南市政府警察局第二分局108年8月12日南市警
    二偵字第1080384974號之車禍事故卷宗、行車紀錄器錄影光
    碟等附卷可憑，上開事實堪予認定。
三、故本案應予審究者，即被告上開所為是否符合刑法第315條
    之1第2款「無故」之法定要件。經查：
  ㈠刑法第315之1妨害秘密罪規定，其所謂「無故」，係指欠缺
    法律上正當理由者而言，縱一般人有伸張或保護自己或他人
    法律上權利之主觀上原因，亦應考量法律規範之目的，兼衡
    侵害手段與法益保障間之適當性、必要性及比例原則，避免
    流於恣意。現行法就人民隱私權之保障，既定有通訊保障及
    監察法等相關法律，以確保人民秘密通訊自由不受非法侵害
    ，而以有事實足認該他人對其言論及談話內容有隱私或秘密
    之合理期待者，依該法第3條第1項第3款、第2項之規定進行
    通訊監察之必要，固得由職司犯罪偵查職務之公務員，基於
    偵查犯罪、維護國家安全及社會秩序之目的，並符合法律所
    明定之嚴重危害國家、社會犯罪類型，依照法定程序，方得
    在法院之監督審核下進行通訊監察，相較於一般具利害關係
    之當事人間，是否得僅憑一己之判斷或臆測，藉口保障個人
    私權或蒐證為由，自行發動監聽、跟蹤蒐證，殊非無疑。質
    言之，夫妻雙方固互負忠貞以保障婚姻純潔之道德上或法律
    上之義務，以維持夫妻間幸福圓滿之生活，然非任配偶之一
    方因而須被迫接受他方全盤監控自己日常生活及社交活動之
    義務，自不待言。故不得藉口懷疑或有調查配偶外遇之必要
    ，即認有恣意窺視、竊聽他方，甚至周遭相關人士非公開活
    動、言論、談話或身體隱私部位之舉措，率謂其具有法律上
    之正當理由。（參見最高法院103年度台上字第3893號判決
    意旨）
　㈡按被告與告訴人，案發時為夫妻關係，雙方固互負忠貞以保
    障婚姻純潔之道德上或法律上之義務，以維持夫妻間幸福圓
    滿之生活，然非任配偶之一方因而須被迫接受他方全盤監控
    自己生活及社會人際關係互動之義務，不得藉口懷疑或有調
    查配偶外遇之必要，即認有恣意窺視、竊聽他方，甚至周遭
    相關人士非公開活動、言論、談話或身體隱私部位之舉措，
    率謂其具有法律上之正當理由。被告上開行為之目的係為監
    聽其配偶及同事之非公開活動、談話或跟蹤，顯無法律上之
    正當原因，其以錄音設備窺聽上開車輛上之談話內容，揆諸
    前開說明，自符合刑法第315條之1第2款之妨害秘密罪「無
    故」之要件。基上，被告確有竊錄告訴人之非公開活動，本
    案事證明確，犯行洵堪認定，應依法論科。
參、論罪科刑：
一、核被告所為，係犯刑法第315條之1第2款竊錄他人非公開活
    動罪。審酌被告所為欠缺尊重他人隱私之觀念，復斟酌被告
    犯罪之動機、目的及所生之危害，及告訴人與陳怡因侵害被
    告之配偶權，經判處應連帶給付被告新臺幣50萬元及法定利
    息，嗣經確定等情（有本院108年度訴字第1513號及臺灣高
    等法法院臺南分院109年度上易字第386號判決在卷可參），
    另參酌被告自陳高職畢業，在魚市場做漁獲批發，離婚，育
    有2女，監護權為前妻所有，一個念大二，一個念國二等智
    識、家庭及工作經濟狀況等一切情狀，量處如主文所示之刑
    ，並諭知易科罰金之折算標準。
二、末查被告前未曾因故意犯罪受有期徒刑以上刑之宣告，此有
    臺灣高等法院被告前案紀錄表1份在卷可佐，其因婚姻狀況
    不順，一時失慮，偶罹刑典，被告經此偵審程序及科刑教訓
    後，應知所警惕，當無再犯之虞，本院認前開對被告所宣告
    之刑，以暫不執行為適當，爰併予諭知緩刑2年，以啟自新
    。
據上論斷，應依刑事訴訟法第299條第1項前段，刑法第315條之1
第2款（本件依刑事判決精簡原則，僅記載程序法條文），判決
如主文。
本案經檢察官陳鋕銘提起公訴，檢察官林容萱到庭執行職務。
中　　華　　民　　國　　111 　年　　2　　月　　25 　　日
　　　　　　　　　刑事第四庭    法　官　張  菁
以上正本證明與原本無異。
如不服本判決應於收受本判決後20日內向本院提出上訴書狀，並
應敘述具體理由。其未敘述上訴理由者，應於上訴期間屆滿後20
日內向本院補提理由書狀（均須按他造當事人之人數附繕本）「
切勿逕送上級法院」。 
　　　　　　　　　　　　　　　　書記官  蔡佳玲
中　　華　　民　　國　　111 　年　　2 　　月　　25　　日
附錄本案所犯法條全文：
中華民國刑法第315條之1
有下列行為之一者，處 3 年以下有期徒刑、拘役或 30 萬元以
下罰金：
一、無故利用工具或設備窺視、竊聽他人非公開之活動、言論、
    談話或身體隱私部位者。
二、無故以錄音、照相、錄影或電磁紀錄竊錄他人非公開之活動
    、言論、談話或身體隱私部位者。